臺灣高等法院民事裁定
109年度家抗字第97號
抗  告  人  王玉楚  
上列抗告人因與相對人王乃正、朱穎間聲明異議事件，對於中華
民國109年7月9日臺灣臺北地方法院109年度執事聲字第50號所為
裁定提起抗告，本院裁定如下： 
    主  文
抗告駁回。
抗告費用由抗告人負擔。
    理  由
一、按已發見之債務人財產不足抵償聲請強制執行債權或不能發
     現債務人應交付之財產時，執行法院得依債權人聲請或依
    職權，定期間命債務人據實報告該期間屆滿前1年內應供強
    制執行之財產狀況，為強制執行法第20條第1項所明文。而
    考其立法理由，乃民事強制執行不能充分發揮實現私權之效
    果，係因債務人在執行前可預行隱匿、處分其財產，致使債
    權人耗時費力取得之執行名義為之落空，為杜此流弊，「應
    」課債務人報告於受強制執行前一定期間內，其責任財產變
    動狀況或應交付財產所在之義務，是債權人聲請執行法院命
    債務人報告財產狀況，執行法院經審酌符合強制執行法第20
    條第1項要件，輔以依債務人之客觀生活情狀，認其有隱匿
    、處分可供執行財產之可能時，應准許債權人之聲請，命債
    務人報告該期間屆滿前1年內財產狀況，以賦予債權人財產
    開示請求權，並助益執行債權之滿足。再按同條第2項規定
    ，債務人違反前項規定，不為報告或為虛偽之報告，執行法
    院得依債權人聲請或依職權命其提供擔保或限期履行執行債
    務。
二、經查：
　㈠本件相對人執臺灣士林地方法院（下稱士林地院）105年度家
    親聲字第326號民事裁定、106年度家親聲抗字第56號裁定及
    確定證明書為執行名義，聲請對抗告人之財產為強制執行，
    經原法院民事執行處以107年度司執字第96968號給付扶養費
    強制執行事件受理在案，原法院司法事務官以107年12月12
    日北院忠107司執水字第96968號通知查封抗告人之動產，並
    於108年1月9日拍賣前開動產，由應買人林君君出價新臺幣(
    下同)2萬5,000元買受，並由其當場繳足價款，轉交相對人
    具據收領，惟仍不足清償債權；嗣原法院司法事務官以108
    年2月27日以北院忠107司執水字第96968號函依強制執行法
    第20條命抗告人據實報告近2年內經手承辦之訴訟事件及其
    他相關收入與支出明細，抗告人於108年4月1日陳報106年、
    107年承辦訴訟案件收入共145萬3,800元；106年、107年分
    別支出163萬8,277元、138萬1,277元。惟經原法院司法事務
    官依職權調查抗告人106、107年執行業務所得，其於106、1
    07年度收入總額為292萬5,512元、129萬4,851元，此有財政
    部臺北國稅局108年6月17日財北國稅資字第1080023105號函
    及所附資料可稽（執行卷第179-186頁參照），堪以認定。
  ㈡依原法院司法事務官於108年2月27日以北院忠107司執水字第
    96968號函，請抗告人陳報如該函附表所示承辦訴訟案件之
    收入明細，抗告人於108年4月1日具狀陳報106、107年度訴
    訟案件收入共計145萬3,800元（執行卷第146-151頁參照）
    ，惟原法院司法事務官依職權向財政部臺北國稅局調查得抗
    告人106、107年度執業所得總額分別為292萬5,512元、129
    萬4,851元（同上卷第180、184頁參照），可見抗告人就其
    案件收入並未如實陳報至明。又抗告人於原法院109年度管
    字第2號事件中提出106年、107年實收費用共計293萬6,607
    元、286萬7,666元，有106年、107年事務所費用明細表附該
    卷可參（管字卷第111-124頁、第137-148頁參照），與其於
    108年4月1日具狀陳報內容相差更鉅，益徵其108年4月1日陳
    報之財產狀況係屬虛偽之報告。准此，原法院司法事務官於
    109年1月7日核發執行命令命抗告人提供相當擔保，揆之首
    開之說明，於法並無不合，原法院駁回抗告人聲明異議，
    亦無不當。
三、抗告意旨雖以：抗告人於108年4月1日陳報之財務資料與報
    表係依執行處來函所附表格，據實陳報，106年抗告人委由
    會計師申報年度稅負，會計師依據稅法相關規定申報，與實
    際收入略有出入，亦屬自然，事實上抗告人106年之收入入
    不敷出。相對人朱穎只要求抗告人說明有關每月支出王秋娟
    1萬6,300元、不定期支出林君君之子林中天學費及抗告人獨
    自負擔外傭薪資之必要性，並未質疑抗告人所提財產狀況有
    虛偽報告情事。抗告人於100年間兩造離婚之際，積欠銀行
    約500萬元，尚須清償相對人朱穎所留債務。抗告人離婚後
    ，為因應龐大債務，裁撤受雇律師、賣掉車子、停止雇用外
    傭，仍無資力履行債務，原裁定認定抗告人虛偽報告財產及
    尚有餘財可供執行，實有重大誤解云云，並提出原法院109
    年度管字第2號裁定為證，爰請求廢棄原裁定及撤銷原法院1
    07年度司執水字第96968號執行命令。惟查：相對人係因請
    求給付扶養費事件，經士林地院裁定確定後，執該院105年
    度家親聲字第326號民事裁定、106年度家親聲抗字第56號裁
    定及確定證明書為執行名義，聲請對抗告人之財產為強制執
    行，經原法院民事執行處受理在案，原法院司法事務官於10
    7年12月12日以北院忠107司執水字第96968號通知查封抗告
    人之動產，僅執行2萬5,000元，尚有151萬4,000元（及其中
    89萬1,000元之遲延利息）之債權未獲受償；原法院司法事
    務官於108年2月27日以北院忠107司執水字第96968號函命抗
    告人陳報財產狀況，抗告人竟為虛偽之報告，有如前述。再
    依抗告人補具之原法院109年度管字第2號裁定亦認：抗告人
    108年4月1日陳報之106年、107年承辦訴訟案件之收入與原
    法院司法事務官依職權調查之收入總額不同，堪認抗告人於
    強制執行程序未就財產狀況據實陳報等語（見該裁定理由㈣
    ）。是抗告意旨所陳均無卸於其所為「虛偽報告財產」之事
    實；原法院109年度管字第2號裁定，亦不足為其有利之證明
    ，抗告人所提之抗告意旨均不足採。
四、據上論結，本件抗告為無理由，應予駁回。爰裁定如主文。
中　　華　　民　　國　　109 　年　　11　　月　　9 　　日
                        家事法庭
                        審判長法  官  張靜女
                              法  官  丁蓓蓓
                              法  官  葉珊谷
正本係照原本作成。
本裁定除以適用法規顯有錯誤為理由外，不得再抗告。如提起再
抗告，應於收受後10日內委任律師為代理人向本院提出再抗告狀
。並繳納再抗告費新台幣１,000元。  
中　　華　　民　　國　　109 　年　　11　　月　　9 　　日
                              書記官  鄭兆璋